臺灣高等法院臺中分院刑事判決
111年度上訴字第1234號

上  訴  人  
即  被  告  張維翰（原名張廷翰） 



選任辯護人  張淑琪律師（法扶律師）
上列上訴人因違反毒品危害防制條例案件，不服臺灣臺中地方法
院110年度訴字第1895號中華民國111年3月16日第一審判決（起
訴案號：臺灣臺中地方檢察署110年度偵字第23916號、第28813
號；移送併辦案號：110年度偵字第29958號、110年度少連偵字
第523號），提起上訴，本院判決如下：
    主  文
上訴駁回。
    事實及理由
壹、審判範圍：
　　按上訴得對於判決之一部為之；上訴得明示僅就判決之刑、
    沒收或保安處分一部為之。刑事訴訟法第348條第1項、第3
    項分別定有明文。本案上訴人即被告乙○○（以下稱被告）及
    辯護人於本院審理期日均明示僅針對刑的部分上訴(見本院
    卷第120至121頁)，是本院以原判決所認定之事實及論罪為
    基礎，而僅就所處之刑部分進行審理，其餘被告未表明上訴
    部分，不在上訴範圍。
貳、本案據以審查量刑妥適與否之原審所認定之犯罪事實及所犯
    法條、罪名：
一、乙○○明知愷他命、3,4-亞甲基雙氧苯基乙基胺丁酮、硝甲西
    泮均係毒品危害防制條例所列第三級毒品，硝西泮則係同條
    例所列第四級毒品，均不得販賣，竟基於參與犯罪組織之犯
    意，於民國110年7月初，加入由李文杰、陳宣齊、陳雅琦（
    其等所涉部分均經臺灣臺中地方檢察署檢察官另案以110年
    度少連偵字第370號等提起公訴）等人所組成以微信通訊軟
    體暱稱「大台中傳播-曉婷」帳號對外與購毒者聯繫之3人以
    上、以販賣第三級毒品及販賣第三級毒品而混合二種以上之
    毒品為目的而具有持續性、牟利性之有結構性組織（下稱本
    案販毒集團），且分擔至指定地點與購毒者交易之工作，而
    參與本案販毒集團之犯罪組織。乙○○即與李文杰、陳宣齊、
    陳雅琦等人共同基於販賣第三級毒品及販賣第三級毒品而混
    合二種以上之毒品以營利之犯意聯絡，由李文杰指示陳雅琦
    於110年7月20日21時50分許前之某時，在不詳地點，以前開
    「大台中傳播-曉婷」帳號發送內容「保證足重！」、「1:2
    500」、「2:4800」、「4:9200」及彩虹、555、AAPE等圖案
    並標註「1罐600五送一十送三」等意指販售第三級毒品愷他
    命、摻雜第三級毒品3,4-亞甲基雙氧苯基乙基胺丁酮
　　、硝甲西泮及第四級毒品硝西泮等成分之毒品飲料包之販毒
    廣告，而共同著手販賣第三級毒品及販賣第三級毒品而混合
    二種以上之毒品之行為，復由陳宣齊將欲供販售之毒品、工
    作手機等物均交付乙○○以備販賣之需。適有臺中市政府警察
    局第五分局警員執行網路巡邏，發現本案販毒集團所發送前
    揭訊息，其雖無購買毒品之真意，仍為追查毒品交易而於11
    0年7月20日21時50分許傳送訊息予前開「大台中傳播-曉婷
    」帳號聯繫購毒，雙方進而議定以新臺幣4,800元之代價交
    易愷他命2公克，陳雅琦即再通知乙○○駕駛車牌號碼000-000
    0號自用小客車前往臺中市○○區○○路0巷0弄0號附近交易，乙
    ○○遂於110年7月20日22時25分許抵達上址，將如原審附表編
    號一、1所示第三級毒品愷他命1包交付喬裝買家之警員，並
    拿取該警員交付之5,000元再予找零200元而收取4,800元作
    為對價，惟因該警員並無購毒之真意而販賣未遂。嗣警員隨
    即查緝逮捕乙○○，當場搜索扣得與本案有關如原審附表所示
    之物，始悉上情。　　
二、被告所為係犯組織犯罪防制條例第3條第1項後段之參與犯罪
    組織罪、毒品危害防制條例第4條第6項、第3項之販賣第三
    級毒品未遂罪、同條例第9條第3項、第4條第6項、第3項、
    第4項之販賣第三級毒品而混合二種以上毒品未遂罪，並應
    依刑法第55條前段規定，從一重之販賣第三級毒品而混合二
    種以上毒品未遂罪處斷。　
參、上訴駁回之理由：
一、被告上訴意旨略以：被告前因公共危險案件經判處有期徒刑
    4月確定，於110年2月3日易服社會勞動後改易科罰金執行完
    畢，其在受徒刑執行完畢後5年以內故意再犯本案，固與刑
    法第47條第1項累犯之要件相符，但審酌被告本案犯行與前
    案所犯公共危險罪，在犯罪類型、行為態樣及保護法益等方
    面均顯不相同，罪質互易，二罪間之不法內涵並不具關聯性
    ，實不足以認定被告本案犯行有特別惡性或對刑罰反應薄弱
    之情，原審依刑法第47條第1項規定加重其刑，即有違誤。
    又被告販賣毒品次數僅有一次，且為未遂，而未生實害，交
    易之毒品價低量微，所分擔者為最下游「小蜜蜂」工作，非
    屬主謀要角。再被告自始坦承犯行，態度良好，於遭警方查
    獲後，即毅然脫離本案犯罪組織，而有悔悟之心，原審對之
    量處有期徒刑2年6月，實屬過重，難謂與罪刑相當、比例原
    則無違。並請審酌被告因一時失慮而誤入歧途，經此教訓已
    深切反省，依刑法第59條規定酌減其刑等語。
二、經查：
  ㈠被告所犯本案販賣第三級毒品而混合二種以上毒品未遂罪，
    應依毒品危害防制條例第9條第3項適用其中最高級別即販賣
    第三級毒品之法定刑，並加重其刑。
  ㈡被告前因公共危險案件，經臺灣臺中地方法院108年度交訴字
    第269號判決判處有期徒刑4月，並經本院109年度交上訴字
    第27號判決駁回上訴而確定，甫於110年2月3日易服社會勞
    動改易科罰金執行完畢一情，已據檢察官就上開構成累犯之
    事實及被告應予加重其刑之理由，於起訴書及審理時為具體
    主張並提出被告之全國刑案資料查註表為憑，核與卷附臺灣
    高等法院被告前案紀錄表相符，亦為被告及其辯護人所不爭
    執，是被告於上開有期徒刑執行完畢5年內故意再犯本案有
    期徒刑以上之罪，依刑法第47條第1項之規定，為累犯。且
    本院審酌累犯之立法意旨，在於行為人前已因犯罪而經徒刑
    執行完畢或一部之執行赦免後，理應產生警惕作用，返回社
    會後能因此自我控管。於行為人故意再犯有期徒刑以上之罪
    之情形，其對於刑罰之反應力顯然薄弱，乃由法院裁量是否
    加重最低本刑，以符罪刑相當之原則，非必以前後所犯兩罪
    須為同一罪名，或所再犯之罪其罪質與前罪相同或相類之犯
    行為必要。本案被告前案所犯公共危險罪與本案販賣毒品罪
    之罪名、罪質及行為類型雖不相同，但被告甫於執行完畢後
    未及半年，即再犯本案之罪，可認其對刑罰反應力薄弱，參
    酌司法院釋字第775號大法官解釋意旨，爰依刑法第47條第1
    項規定，加重其刑。
　㈢被告著手本案販賣第三級毒品而混合二種以上毒品犯行之實
    行而不遂，為未遂犯，應依刑法第25條第2項減輕其刑。
　㈣被告於偵查、原審及本院審理時，均自白本案販賣第三級毒
    品、第三級毒品而混合二種以上毒品之犯罪事實，應均依毒
    品危害防制條例第17條第2項規定減輕其刑。另本案並無因
    被告供出毒品來源因而查獲其他正犯或共犯之情形，有臺灣
    臺中地方檢察署111年7月4日、7月7日函文在卷為憑（見本
    院卷第91至93頁），自無毒品危害防制條例第17條第1項之
    適用。
  ㈤按刑法第59條所規定之酌量減輕其刑，係裁判上之減輕，必
    以犯罪之情狀顯可憫恕，認為科以最低度刑仍嫌過重者，始
    有其適用。如別有法定減輕之事由者，應優先適用法定減輕
    事由減輕其刑後，猶嫌過重時，方得為之。原判決已敘明：
    被告與上開成員共組販毒集團而為販毒犯行，助長毒品流通
    及氾濫，危害社會治安，且經適用上開各項減輕規定減輕其
    刑後，法定最低度刑已大幅降低，依一般國民感情，難認被
    告本案犯行有何特殊之原因與環境，在客觀上足以引起一般
    同情而情堪憫恕，如科以法定最輕刑期，仍嫌過重之情形等
    語。況被告所犯販賣第三級毒品而混合二種以上毒品罪之最
    輕法定本刑為7年以上有期徒刑，經依刑法第25條第2項、毒
    品危害防制條例第17條第2項遞減其刑後，其法定最輕本刑
    顯無過重而情堪憫恕之情形，自無適用刑法第59條規定酌減
    其刑之餘地。被告上訴請求援引刑法第59條規定減輕其刑，
    自無可採。
　㈥原判決業以行為人之責任為基礎，審酌被告為貪圖不法利益
    ，參與本案販賣毒品集團而共同為販毒行為，對社會治安及
    國人健康有重大不利影響，擔任至指定地點與購毒者交易毒
    品之分工情形，且犯後坦承犯行，尚見悔意，及其素行、智
    識程度、家庭經濟及生活狀況等一切情狀，量處有期徒刑2
    年6月，已詳予審酌刑法第57條科刑等一切情狀，在罪責原
    則下適正行使其量刑之裁量權，並無逾越法律所規定之範圍
    ，或濫用其裁量權限而違背正義之違法情形，且已屬低度刑
    ，並無過重之情。被告上訴意旨請求再予從輕量刑等語，並
    無可採。
三、綜上所述，原判決關於被告之刑部分尚屬妥適，應予維持；
    被告就此部分提起上訴，為無理由，應予駁回。
據上論斷，應依刑事訴訟法第368條，判決如主文。
本案經檢察官陳建文提起公訴，檢察官鐘祖聲移送併辦，檢察官
甲○○到庭執行職務。
中　　華　　民　　國　　111 　年　　9 　　月　　28　　日
        　　刑事第六庭    審判長法　官  吳  進  發
　　　　　　　　　　　　　　    法　官  許  冰  芬
 　　　　　　　　　　　 　　　  法　官  鍾  貴  堯     
　　　　　　　　　　　　　　　                      
以上正本證明與原本無異。     
如不服本判決應於收受送達後20日內向本院提出上訴書狀，其未
敘述上訴理由者，並得於提起上訴後20日內向本院補提理由書（
均須按他造當事人之人數附繕本）「切勿逕送上級法院」。因疫
情而遲誤不變期間，得向法院聲請回復原狀。

                                書記官  何  佳  錡
　　　　　　　　　　　　　　　　
中　　華　　民　　國　　111 　年　　9 　　月　　28　　日